【裁判字號】    99,沙簡上,524
【裁判日期】    990909
【裁判案由】    妨害名譽
【裁判全文】
臺灣臺中地方法院刑事判決           99年度沙簡上字第524號
上  訴  人  乙○○
即  被  告
上列上訴人即被告因妨害名譽案件，不服本院99年度沙簡字第29
2號中華民國99年5月17日第一審簡易判決（聲請簡易判決處刑書
案號：99年度偵字第2535號），本院管轄第二審之合議庭判決如
下：
    主  文
上訴駁回。
    犯罪事實
一、乙○○因未經甲○○同意，使用甲○○之攝影著作，2人於
    智慧財產權法院審理中，當庭和解，由乙○○賠償甲○○新
    臺幣（下同）8000元。乃乙○○因不滿上情，竟於民國98年
    11月19日（聲請簡易判決處刑書及原審判決均誤載為99年）
    ，在其位於臺中縣龍井鄉○○街75號之工作地點，以電腦設
    備連結上網，並於其所架設之「終生陸戰隊的部落格」之公
    眾得以共見共聞公開網頁上，張貼標題名為「智慧財產權鳥
    事結案，案例奇文共賞(五) 」之文章，其內含有「...但特
    別對法官聲明，絕不是支付甲○○『授權金』，心想就當作
    是丟幾個『乞丐錢』打發打發好了」等語，以此影射甲○○
    為乞丐，足以貶損甲○○在社會上之評價。
二、案經甲○○訴由臺灣臺中地方法院檢察署檢察官偵查後聲請
    簡易判決處刑。
    理  由
一、被告以外之人於審判外之陳述雖不符刑事訴訟法第159 條之
    1 至之4 等4 條之規定，而經當事人於審判程序同意作為證
    據，法院審酌該言詞陳述或書面陳述作成時之情況，認為適
    當者，亦得為證據，刑事訴訟法第159 條之5 第1 項定有明
    文。其立法意旨在於傳聞證據未經當事人之反對詰問予以核
    實，原則上先予排除。惟若當事人已放棄反對詰問權，於審
    判程序中表明同意該等傳聞證據可作為證據，基於尊重當事
    人對傳聞證據之處分權，及證據資料愈豐富，愈有助於真實
    發見之理念，且強化言詞辯論主義，使訴訟程式得以順暢進
    行，上開傳聞證據亦均具有證據能力。經查，被告及檢察官
    就本院所引用卷內被告以外之人於審判外之陳述，於審判程
    序均同意作為證據，且本院審酌前開證據資料作成時之情況
    ，均無不法之情事，且與待證事實具有關聯性，認為適宜作
    為本案之證據，故均有證據能力。
二、訊據被告乙○○固坦承於98年11月19日在其工作地點連線上
    網，並在「終生陸戰隊的部落格」之網頁上，張貼「...但
    特別對法官聲明，絕不是支付甲○○『授權金』，心想就當
    作是丟幾個『乞丐錢』打發打發好了」等語，惟矢口否認涉
    有公然侮辱犯行，辯稱：
（一）該文章乃伊為抒發個人心情，以及澄清所以支付金錢之原
      因及心境，以為捐款之愛心表現而非支付授權金，作為一
      時自我解嘲之心情抒發療慰，絕非藉以影射告訴人為乞丐
      ，更無侮辱告訴人人格之意思，此由前後文可知，伊已說
      明係特別針對法官為聲明，並非對告訴人個人之辱罵。
（二）況告訴人一再對被告興訟，業經檢察官為不起訴處分確定
      ，卻一再不實指稱被告承認侵權之錯誤及道歉，故伊就告
      訴人濫行興訟之經過及檢察官偵查結果等詳加說明並澄清
      ，對告訴人之不實指訴加以辯駁。伊所為亦屬善意發表言
      論，並不構成公然侮辱云云。
三、本院查：
（一）被告於上開時間、地點，在其所架設之「終生陸戰隊的部
      落格」之網頁上張貼文章，其內含有上開訊息等情，業據
      被告於本院審理中供承在卷，核與告訴人甲○○在偵查及
      本院審理中指訴之情節相符，並有被告「終生陸戰隊的部
      落格」網頁列印資料1份在卷可稽，此部分事實堪以認定
      。
（二）按刑法上之公然侮辱罪，係指侮辱他人，且該侮辱行為係
      公然為之始可成立。所謂公然，係指不特定多數人得以共
      見共聞之狀態，不以實際上果已共見共聞為必要，但必在
      事實上有不特定人或多數人得以共見或共聞之狀況（司法
      院釋字第145號解釋意旨參照）。經查：當告訴人初次發
      覺被告在網頁上張貼文章時，依卷附所列印之網頁資料顯
      示，該文章標題右側呈現：「瀏覽296︱回應5︱推薦27」
      等情（偵卷第8頁），且隨著張貼時間漸增，其已呈現「
      瀏覽320︱回應5︱推薦27」（偵卷第36頁）、「瀏覽330
      ︱回應5︱推薦27」等情（偵卷第46頁）。自上開變化可
      知，該網頁之瀏覽人數確實已經增加。另被告雖於偵查中
      供稱該部落格文章需要密碼云云，惟參酌其於本院審理中
      明確供陳：「網站應該是會員制，登入才能進入，不是會
      員也能進入但是會員才能留言」等語（本院99年8月10日
      準備程序筆錄第4頁），故任何人皆可能上網瀏覽系爭文
      章，該文章應處於不特定人得以共見共聞之狀況無疑。
（三）另按「侮辱」係以使人難堪為目的，直接以言語、文字、
      圖畫或動作，表示不屑輕蔑或攻擊之意思，足以對於個人
      在社會上所保持之人格及地位，達貶損其評價之程度而言
      。而被告在上開文章中所使用之「乞丐」一詞，依社會一
      般普遍理解，係指靠討飯、要錢過活之人。且在上開文章
      中，被告已明白表示其與告訴人間就智慧財產權等問題發
      生爭訟，且為接受審判長息事寧人之善意勸告，同意支付
      8000元之和解金等情。從而，被告全篇意旨在於說明自己
      本來無意賠償，惟在節省訴訟資源或應訴之壓力下，不得
      不同意給付告訴人金錢，並以「乞丐錢」一詞影射告訴人
      係無謂濫訴、且欲藉此獲取賠償金之人。被告雖辯稱：其
      僅是抒發個人情感，且係針對法官為聲明，並無辱罵告訴
      人之意云云，惟其既然在公開網頁上張貼該篇文章，應可
      預料到告訴人之聲譽將因此受到貶損，是被告所辯僅是事
      後推託之詞，並不足採。
（四）此外，言論自由為人民之基本權利，憲法第11條定有明文
      保障，國家應給予最大限度之維護，俾其實現自我、維護
      人性尊嚴、溝通意見、追求真理及監督各種政治或社會活
      動之功能得以發揮（司法院釋字第509號解釋意旨參照）
      。且參酌刑法第311條第3款規定，以善意發表言論，且對
      於可受公評之事為適當之評論者，不罰。被告雖另辯稱：
      因告訴人誤指伊已承認侵權之錯誤及道歉，因此有必要加
      以說明並澄清云云。然被告縱使係因上開和解給付金錢一
      事甚感不平，故而才在部落格網頁上抒發己見，基於前開
      保障言論自由之立場，該主觀上之意見表達固應尊重。惟
      本件被告於評論之際，本可採用其它較為適當之表現方式
      ，今其使用「乞丐錢」等字眼，不當貶損他人之人格，已
      逾越合理評論之界限，而流於無謂之謾罵或嘲諷而已，是
      被告辯稱其係善意云云，仍不可採。綜上，本件事證明確
      ，被告犯行洵堪認定，應依法論科。
三、核被告乙○○所為，係犯刑法第309 條第1 項之公然侮辱罪
    。原審判決認被告罪證明確，依刑事訴訟法第449 條第1 項
    前段、第3 項、第454 第2 項，刑法第309 條第1 項、第41
    條第1 項前段，刑法施行法第1 條之1 第1 項、第2 項前段
    ，判處被告拘役50日，並諭知易科罰金之折算標準，經核認
    事用法，均無不合，量刑亦屬適當，並無不當。被告上訴意
    旨否認該行為構成犯罪云云，並無理由，已如前述，應予駁
    回。
據上論斷，應依刑事訴訟法第455條之1第1項、第3項、第368條
，判決如主文。
本案經檢察官丙○○到庭執行職務。
中    華    民    國    99    年    9     月    9     日
                  刑事第八庭  審判長法  官  許金樹
                                    法  官  洪俊誠
                                    法  官  劉國賓
以上正本證明與原本無異。
不得上訴。
                                    書記官  張隆成
中    華    民    國    99    年    9     月    9     日

司法院資訊處製作；財團法人民間司法改革基金會備份。
